【裁判字號】    96,訴,3373
【裁判日期】    970107
【裁判案由】    毒品危害防制條例
【裁判全文】
臺灣臺中地方法院刑事判決              96年度訴字第3373號
公  訴  人  臺灣臺中地方法院檢察署檢察官
被      告  乙○○
選任辯護人  陳鴻謀律師
            陳育仁律師
上列被告因違反毒品危害防制條例案件，經檢察官提起公訴（九
十六年度偵字第一九三九六號），本院判決如下：
    主    文
乙○○所犯如附表編號一至二所示之販賣第一級毒品罪，均累犯
，應處如附表編號一至二所示之刑。又所犯如附表編號三至四所
示之販賣第二級毒品罪，均累犯，應處如附表編號三至四所示之
刑。應執行有期徒刑貳拾貳年；扣案之甲基安非他命貳包（不及
於外包裝，驗餘淨重分別為零點零陸伍公克、零點壹陸柒壹公克
），沒收銷燬之；ＨＹＵＮＤＡＩ牌行動電話壹支（序號000
000000000000號）沒收；與不詳姓名年籍成年男子
販賣毒品所得新臺幣壹萬仟元連帶沒收，如全部或一部不能沒
收時，以其財產抵償之。
    犯罪事實
一、乙○○（綽號「姐仔」）前因違反毒品危害防制條例案件，
    經臺灣桃園地方法院以八十九年度壢簡字第四０號判決判處
    有期徒刑四月，如易科罰金以銀元三百元折算一日確定；又
    因偽造文書案件，經臺灣桃園地方法院以八十九年度易字第
    二一六五號判決判處有期徒刑八月確定；再因偽造文書案件
    ，經臺灣桃園地方法院以九十年度易字第一九五三號判決判
    處有期徒刑五月，如易科罰金以銀元三百元折算一日確定；
    上開各罪嗣經法院裁定應執行有期徒刑一年四月確定。乙○○又因施用第一、二級毒品案件，經臺灣桃園地方法院以八
    十九年度訴字第一七三六號判決分別判處有期徒刑八月及五
    月，應執行有期徒刑十月確定。前揭所處有期徒刑一年四月
    及十月之刑期接續執行，於民國九十二年一月三十日假釋出
    監，至九十二年五月五日假釋期滿未經撤銷，以已執行完畢
    論。詎乙○○仍不知悔改，明知海洛因及甲基安非他命（起
    訴書略載為安非他命）係毒品危害防制條例第二條第二項第
    一款、第二款所稱之第一、二級毒品，依法不得持有、販賣
    ，因見販賣毒品有利可圖，竟與某不詳姓名年籍之成年男子
    ，共同基於販賣第一、二級毒品海洛因及甲基安非他命牟取
    差價利潤之犯意聯絡，由乙○○以其所有之ＨＹＵＮＤＡＩ
    牌行動電話（序號000000000000000號），
    搭配0000000000、0000000000號之行
    動電話門號，先與丙○○、甲○○等人聯繫販賣海洛因或甲
    基安非他命事宜，迨談妥價錢、數量及交易地點後，再由乙○○以上開行動電話通知該不詳姓名年籍之男子前來，各於
    附表編號一至二所示之時間、地點，將分裝不詳重量、價值
    均為新臺幣（下同）五千元之第一級毒品海洛因各一包售予
    丙○○，另於附表編號三至四所示之時間、地點，將分裝不
    詳重量、價值分別為二千元及一千元之第二級毒品甲基安非
    他命各一包售予甲○○，並分別收取如附表編號一至四所示
    金額之現金而完成買賣毒品交易，乙○○與該名男子即從中
    賺取差價牟利。嗣經臺中縣警察局霧峰分局員警據報後向臺
    灣臺中地方法院檢察署檢察官聲請監聽上開0000000
    000號行動電話，發現乙○○確有密集以電話聯繫販毒事
    宜，乃於九十六年八月三日上午十一時二十分許，持本院核
    發之搜索票，前往甲○○位在臺中縣霧峰鄉○○街一號之住
    處執行搜索，當場扣得乙○○於附表編號四所示時、地販賣
    予甲○○之甲基安非他命二包（由甲○○自行分裝成二包，
    驗餘淨重各為零點零六五公克、零點一六七一公克）；又於
    九十六年八月十日下午五時許，另持本院核發之搜索票，至
    乙○○位在南投縣草屯鎮○○里○○路北新巷十弄十五號之
    住處執行搜索，當場查獲乙○○本人，並扣得其所有供前揭
    犯罪使用之ＨＹＵＮＤＡＩ牌行動電話一支，及乙○○所使
    用之門號為0000000000、0000000000
    號行動電話ＳＩＭ卡各一張，始查悉上情。
二、案經臺中縣警察局霧峰分局報請臺灣臺中地方法院檢察署檢
    察官偵查起訴。
    理    由
一、訊據被告乙○○矢口否認有何販賣第一、二級毒品海洛因及
    甲基安非他命之犯行，辯稱：伊係透過甲○○之介紹而與丙○○認識，因丙○○想要購買海洛因，且與伊所認識之藥頭
    （即販賣毒品之人）「順哥」不熟，所以「順哥」不願與丙○○直接接洽，伊就於九十六年七月間載「順哥」到臺中市
    ○○路，由「順哥」坐在車上與丙○○交易海洛因，伊並未
    從中得到任何好處；而甲○○於九十六年間曾與伊一同合資
    向「順哥」購買二次甲基安非他命，伊並未販賣甲基安非他
    命給甲○○，購買毒品之款項亦非由伊收取云云。被告之選
    任辯護人則辯稱：「順哥」係自行交付毒品予丙○○與甲○○，並向渠等二人收取價金，被告並未參與犯罪構成要件行
    為，即難與「順哥」成立販賣毒品之共同正犯；且被告縱曾
    駕車搭載「順哥」至丙○○或甲○○所約定之地點而完成毒
    品交易，亦應認被告係幫助丙○○、甲○○購買毒品，自屬
    不罰之行為；另被告本身即有施用毒品之惡習，其與丙○○
    、甲○○相互調取毒品亦屬常見，並無證據證明被告係與「
    順哥」基於營利目的而販賣第一、二級毒品等語。然查：
（一）被告於附表編號一、二所示販賣海洛因部分：
    １證人丙○○於九十六年九月二十七日偵訊時證稱：「（問
      ：是否在九十六年七月十五日晚間十一時《誤載為七時》
      五分，在南門路前向乙○○買海洛因？）我跟她買過三、
      四次，都是約在南門路我住處樓下的雞排店前。」、「（
      問：你是用何電話與姐仔聯絡？）0000000000
      ，她的電話我現在忘記了，我是打０九一一電話給她。」
      、「（問：她如何去你那裡？）她開一臺ＢＭＷ車子，不
      過車內還有坐人，是一個男子，我錢是交該男子，毒品也
      是那個男生交給我的，不過聯絡購買毒品都是我與乙○○
      聯絡的，那個男生是坐在副駕駛座，約三、四十歲。」、
      「（問：你在八月七日被查獲，該次採尿的毒品是向何人
      買的？）是我打電話給姐仔，向姐仔買的，那次是買五千
      元，詳細買的時間我忘記了，地點也是在南門路我住處樓
      下的雞排店。」、「（問：乙○○的電話你是記載在何處
      ？）記載在手機內，也是記載姐仔。」、「（問：你說要
      買海洛因如何說？）我說我要買五張，是指五千元，要買
      軟的，是指海洛因，安非他命我沒有向她買過。」等語，
      業已詳述其向被告先後二次購買海洛因之經過。
    ２而被告於九十六年八月十一日警詢時供稱：「（問：根據
      丙○○供稱他所施用的海洛因毒品係向妳購買的嗎？）是
      的，是經過甲○○介紹我才轉手拿給他的，但他錢都不清
      楚，跟我講家人寄錢來後，才要還我錢。」、「（問：根
      據警方的紀錄，九十六年七月十五日丙○○係向妳購買新
      臺幣五千元海洛因毒品，妳有無意見？）沒有意見，這次
      就是我開車去明德家商附近拿藥給他那次。」、（問：照
      妳這樣講，丙○○曾向妳拿過好幾次了？）我之前也拿過
      二次給他。」、「（問：在哪裡拿給他？）在霧峰鄉的雅
      虎遊藝場拿給他的。」等語；又被告於九十六年八月十一
      日偵訊時供稱：「（問：九十六年七月十五日二十三時五
      分，是否在臺中市○區○○路二十二號前，以新臺幣五千
      元之價格，販售第一級毒品海洛因給丙○○……，有無此
      事？）有。」、「（問：總共賣幾次海洛因給丙○○？）
      三次。二次是在雅虎遊藝場，時間大概是在查獲前一個月
      ，另一次是在本次查獲地點，數量我不清楚，每次都跟他
      收五千元，沒有全部給我錢，他只給我一次的錢。」、「
      （問：妳有無綽號？）沒有，但別人都叫我嘉翎姐或是姐
      仔。」等語；另被告於九十六年九月二十七日偵訊時供承
      ：「（問：是否在九十六年七月十五日二十三時五分，在
      臺中市○○路二十二號前，販賣五千元的海洛因給丙○○
      ？）丙○○是甲○○的朋友，甲○○告訴他可以跟我聯絡
      購買毒品。當時是丙○○打0000000000這支電
      話給我，他要我幫他問有沒有海洛因，我說我幫他問，我
      用０九三四與０九一一這二支電話撥打00000000
      00給順哥，順哥說他待會會聯絡我，後來他與我聯絡要
      我去烏溪橋附近的大乘寶塔去載他……，我們就與丙○○
      約在南門路明德家商附近的日本料理店前見面，之後丙○○就將錢交給順哥，順哥也把海洛因交給丙○○。」等語
      。顯見被告於警詢及偵查中，對其如何於九十六年七月十
      五日販賣海洛因予丙○○之犯罪事實，均已供承不諱；尤
      其被告為前揭供述時，皆由當時之選任辯護人李明海律師
      全程在旁陪同，應無可能係檢警人員違法取供或刻意扭曲
      被告原意而製作不實之自白筆錄，上開供述自具有任意性
      及憑信性，當屬可採。
    ３又依卷附通訊監察譯文所示，於九十六年七月十五日晚間
      十時四十三分許，丙○○以門號為0000000000
      之行動電話，撥打被告所使用之0000000000號
      行動電話，向稱呼為「姐仔」之被告陳稱：「我在南門橋
      過來而已啦。」、「對，剛好在臺中路與南門路的交接處
      這裡而已啦。」、「我拿五個哦。」等語，被告則在電話
      中反覆詢問相約見面地點之確切位置，且再次探詢丙○○
      ：「五個嗎？」，丙○○則以「對」應答，核與被告及證
      人丙○○前揭關於交易毒品之陳述相符，益可為證。則被
      告確實在附表編號一所述時、地，以「五個」作為交易價
      值為五千元海洛因之暱稱，而販賣海洛因予丙○○，應屬
      明灼，殆無疑義。
    ４又被告雖未就附表編號二所示之犯罪事實詳加敘述，然被
      告確曾不只一次販賣海洛因予丙○○（被告於警詢及偵訊
      時均表明為三次），此觀被告前揭警詢及偵訊之供詞即明
      。而證人丙○○於上開偵訊時之證詞，不僅就被告販賣海
      洛因之交易過程敘述較為完整，且其所述被告係在附表編
      號一、二所示時、地販賣海洛因共二次，相對於被告自承
      先後三次販賣海洛因予丙○○之犯罪事實，仍以證人丙○○前揭證詞較有利於被告。況被告販賣毒品之對象不只丙○○一人，在其先後多次進行毒品交易之後，對於是否與
      丙○○僅有一次或多次交易紀錄之記憶應屬清晰，然就各
      別交付毒品之時間、地點、數量，則未必詳細紀錄而不致
      淡忘，反而藉由丙○○於為警查獲後回憶最近一次之購毒
      經驗，更能清楚還原交易毒品之經過詳情。準此，不論依
      經驗法則或罪疑唯輕原則之判斷，均應依證人丙○○之前
      揭證述，認定被告確有如附表編號二所示之販賣海洛因犯
      行，較屬妥適。
（二）被告於附表編號三、四所示販賣甲基安非他命部分：
    １證人甲○○於九十六年九月二十七日偵訊時證稱：「（問
      ：扣案的二包安非他命是誰的？）我的，是綽號叫姐仔的
      人帶我去買的，購買的時間是在九十六年八月二日晚間，
      她帶我去草屯購買的，詳細的地點我不知道，那次是買一
      千元，她是帶我去向一個男子買的，約四十幾歲，我拿一
      千元給他，他將一包安非他命拿給乙○○，乙○○再交給
      我。」、「（問：你在九十六年七月十一日十五時四十二
      分，有撥打電話給姐仔？）0000000000是我的
      電話，也是我在使用。」、「（問：你說你要拿二個是何
      意？女的何意？）二個是指二千元，女的是指海洛因，不
      過我那次是跟她買安非他命。」等語；證人甲○○另於本
      院審理時證稱：「（《提示九十六年七月十一日通訊監察
      譯文》問：該談話內容為何？）我要跟她（指被告）拿安
      非他命。」、「（問：九十六年七月十一日那次如何約定
      ？）約在馬路邊，馬路邊有一個男的，我不認識，毒品也
      是那個男生交給我，我把錢交給那個男的。」、「（問：
      九十六年八月二日那次有無被警查獲，並扣得安非他命？
      ）有被查獲。」、「（問：這次毒品是跟何人拿的？）也
      跟姐仔拿的，同樣是那個男的拿毒品給我，我交錢給她。
      」、「當天是被告帶我去草屯找那個男生，我有向那個男
      生拿毒品。我們是約在草屯路邊，我錢也是當場交給那個
      男生。」、「（問：九十六年八月二日被抓那次，是兩包
      安非他命被查獲？）是。」、「這兩包是跟同一人購買的
      ，還是分別向兩人購買？）同一人。」、「（問：你買的
      時候是一包還是兩包？）是一包，我自己後來分成兩包。
      」、「（問：九十六年八月二日到底是買一千元還是兩千
      元？）我忘記了。」、「（問：你在偵查中說過，九十六
      年八月二日那次毒品交易是男的交給被告，被告再轉交給
      你，是否如此？）都是那個男的直接交給我。」、「（問
      ：之前你有無這樣告訴檢察官？）我忘記了。」、「（問
      ：九十六年八月二日你也是在電話中，先跟被告說好購買
      毒品的種類、數量等內容，所以見面時都不用說話？）是
      。」等語，業已詳述其向被告先後二次購買甲基安非他命
      （證人甲○○均將甲基安非他命略述為安非他命）之經過
      。
    ２又被告於九十六年八月十一日警詢時供稱：「（問：甲○○供稱施用之安非他命係向妳購買的，妳如何解釋？）是
      我賣給他的。」、「（問：根據警方紀錄，九十六年七月
      十一日甲○○說要拿『女生』，是否要向妳購買毒品？）
      對。」等語。又被告於九十六年八月十一日偵訊時供稱：
      「（問：妳前後把安非他命《誤載為海洛因》交給甲○○
      幾次？）二次，都是在上開同一地點（指臺中縣霧峰鄉雅
      虎遊藝場）。」、「（問：九十六年七月十一日十五時四
      十二分，是否在臺中縣霧峰鄉○○路雅虎遊藝場，以新臺
      幣二千元之價格，販售第二級毒品安非他命給甲○○……
      ，有無此事？）是他叫我幫他調二千元的安非他命。」等
      語。另被告於九十六年九月二十七日偵訊時供承：「（問
      ：是否在九十六年七月十一日十五時四十二分，在臺中縣
      霧峰鄉○○路雅虎遊藝場，販賣二千元的安非他命給甲○○？）沒有。我是帶甲○○至雅虎遊藝場，並且幫他聯絡
      綽號順哥的成年男子，約四十幾歲，是阿順賣給他的，我
      還有甲○○、阿順都在場，毒品、錢雖然經過我的手，但
      是是他們二人自己買賣的。」等語。又被告於本院審理時
      供稱：「……甲○○扣案的兩包毒品是我給他的，但是我
      是給他一小包……。」等語。則被告已於警詢時坦承販賣
      甲基安非他命（被告均將甲基安非他命略述為安非他命）
      予甲○○之事實，當時被告所選任之辯護人李明海律師亦
      在警詢現場，自無刑求脅迫或違法取供之情形可指。又被
      告既已坦承先後二次在「雅虎遊藝場」交付甲基安非他命
      予甲○○，且甲○○為警查扣之甲基安非他命亦為被告所
      提供，則被告嗣於本院行準備程序時辯稱：伊係先後二次
      與甲○○合資向「順哥」購買甲基安非他命云云，即屬無
      據，顯非可採。
    ３再依卷附通訊監察譯文所示，於九十六年七月十一日下午
      三時四十二分許，甲○○以門號為0000000000
      號之行動電話，撥打被告所使用之0000000000
      號行動電話，向被告陳稱：「我要拿兩個。」，被告則詢
      問：「你要什麼的？」，甲○○隨即表示：「『女的』啦
      。」，被告乃答稱：「好啦。」等語。雖依一般交易毒品
      者之習慣用語，多以「男的」作為甲基安非他命之暱稱（
      因其呈現結晶顆粒，質地較粗），「女的」則泛指海洛因
      （因其呈粉末狀，質地相較甲基安非他命為細），然證人
      甲○○於本院審理時已證稱：伊在通話中所稱「女的」係
      指甲基安非他命，因為對方知悉伊僅有施用甲基安非他命
      ，所以就隨便說，電話中「一張」、「兩張」就是指一千
      、兩千元之意等語，足徵當時甲○○係以「兩個」即二千
      元之代價向被告購買甲基安非他命，自無可議。
（三）又甲○○係透過友人「阿順」或「順哥」之介紹，得知可
      以電話聯繫被告購買毒品，且於附表編號三、四所示時、
      地前來交易甲基安非他命之人，均為不知名之成年男子等
      情，業據證人甲○○於偵訊及本院審理時證述明確。則被
      告辯稱：伊係向「阿順」或「順哥」之人調取毒品，並開
      車載「順哥」前去交易毒品云云，應非實情，與其共同謀
      議並相偕交付毒品者應另有其人。而被告與甲○○係經由
      「順哥」之介紹認識，丙○○則透過甲○○得知可向被告
      購買毒品，顯見被告與丙○○、甲○○等人均係基於交易
      毒品之目的而偶然相識，彼此間並無深厚之交往情誼，相
      較於被告多次駕車搭載該名男子前往交易毒品，且可直接
      以電話與其聯繫，足可推知被告與該名男子之關係較為密
      切。是以被告應無可能不計成本無償提供甲基安非他命供
      甲○○施用，亦不致單純基於幫助丙○○、甲○○施用毒
      品之動機，而進行上開海洛因及甲基安非他命之毒品交易
      。則選任辯護人所稱：被告係幫助丙○○、甲○○購買毒
      品，自屬不罰云云，容有誤會，尚非可採。
（四）而被告雖辯稱：伊僅係幫忙丙○○、甲○○向該不詳姓名
      年籍成年男子調取海洛因或甲基安非他命，伊並未從事販
      賣毒品之構成要件行為云云。惟按凡以自己犯罪之意思而
      參與犯罪，不論其所參與者，是否犯罪構成要件之行為，
      皆為刑法第二十八條所規定之正犯，固不待言，即以幫助
      他人犯罪之意思而參與犯罪，其所參與者，苟係犯罪構成
      要件之行為，亦為共同正犯，必以幫助他人犯罪之意思而
      參與犯罪，其所參與者又為犯罪構成要件以外之行為，始
      為刑法第三十條第一項所規定之從犯。又刑法上所謂販賣
      行為，係指以營利為目的，有償轉讓，將商品購入或賣出
      ，有一於此，犯罪即為完成，故交付商品與收取價金，均
      屬販賣犯罪之構成要件行為，縱以幫助他人營利犯罪之意
      思，而有參與交付買賣標的物、收取貨款之販賣要件行為
      ，自應論以共同正犯而非從犯（最高法院八十四年度台上
      字第五六四七號刑事判決可資參照，另最高法院九十一年
      度台上字第二九七四號刑事判決亦同此意旨）。被告於警
      詢時均已坦承確有將海洛因及甲基安非他命交付給丙○○
      及甲○○，且於偵訊時亦表示丙○○仍積欠伊部分購毒款
      項，而甲○○於購毒時，伊均有經手毒品及金錢等語，已
      如前述。則被告如僅係居中媒介而使丙○○、甲○○與該
      名不詳姓名年籍男子直接進行毒品買賣交易，則丙○○何
      來積欠被告購毒款項之可言？被告又何須經手甲○○所交
      付之購毒款項並代為受領毒品？顯見被告應係基於自己販
      賣海洛因及甲基安非他命之犯意，而帶同該名不詳姓名年
      籍成年男子前來與丙○○、甲○○等人進行毒品交易。退
      步以言，縱令被告僅有幫助該名男子犯罪之意思，然其所
      從事者既為交付買賣標的毒品及收取購毒款項等販賣毒品
      之構成要件行為，揆諸前揭實務見解，被告亦應論以販賣
      第一、二級毒品罪之共同正犯，而無論以幫助犯之餘地。
（五）再按行為人如基於販賣毒品之故意，且與購毒者談妥數量
      、價格，並約定交易地點，達成契約之合致，即已著手於
      販賣毒品犯罪之實行，最高法院八十七年度台上字第二０
      ０五號刑事判決闡述至明。是以被告縱於本院審理時矢口
      否認參與如附表編號一至四所示之毒品及金錢交付等事宜
      ，然購毒者丙○○、甲○○既係透過電話，直接與被告洽
      談所欲購買毒品之種類及數量，並約定交易地點，致使渠
      等二人與該名男子見面交付毒品時，毋庸另行交談即可完
      成交易等情，已據證人丙○○、甲○○於前揭偵訊及審理
      時證述綦詳，並有上開通訊監察譯文可資為憑。則被告仍
      係居於參與販賣第一、二級毒品罪構成要件之共同正犯地
      位，自不因其否認經手毒品及金錢即異其認定。
（六）又員警於九十六年八月三日上午十一時二十分許，在甲○○前揭住處所扣得之透明結晶二包，經送請行政院衛生署
      草屯療養院鑑定結果，均檢出甲基安非他命，驗餘淨重各
      為零點零六五公克、零點一六七一公克，有該院草療鑑字
      第０九六０００六五二０號鑑定書一份附卷可稽，足徵被
      告於附表編號四所示時、地販賣予甲○○之物品，確屬毒
      品危害防制條例第二條第二項第二款所列之甲基安非他命
      無訛。另丙○○、甲○○二人分別於九十六年八月七日及
      同年月三日為警查獲後，經採集尿液送驗結果，丙○○之
      尿液中確實呈現海洛因之代謝物嗎啡陽性反應，甲○○之
      尿液則檢出甲基安非他命之陽性反應，有臺中縣警察局霧
      峰分局毒品尿液真實姓名對照表、中山醫學大學附設醫院
      檢驗科藥物檢測中心檢驗報告各二份在卷為憑，顯見證人
      丙○○、甲○○前揭所述向被告購買毒品以供自己施用等
      情，應非子虛，堪可採信。
（七）按販賣第一、二級毒品海洛因及甲基安非他命屬重大犯罪
      ，須科以重度刑責，故販賣毒品行為，均以隱匿方式為之
      ，且既無公定價格，復容易因分裝而增減份量，而每次買
      賣之價量，亦常隨雙方關係深淺、資力、需求量及對行情
      之認知、來源是否充裕等因素，而異其標準，非可一概而
      論。是以販賣之人從價差或量差中牟利之方式雖異，然其
      意圖營利之販賣行為則無二致，蓋毒品海洛因及甲基安非
      他命屬量微價高之物，販賣者皆有暴利可圖，茍非意圖販
      賣營利，一般人焉有可能甘冒重度刑責而販賣毒品？是被
      告確有與該不詳姓名年籍成年男子共同販賣第一、二級毒
      品海洛因及甲基安非他命營利之犯意，至堪認定。
    綜上所陳，被告及選任辯護人前揭所辯尚有未洽，無足採信
    。此外，並有被告販賣予甲○○之甲基安非他命二包（驗餘
    淨重各為零點零六五公克、零點一六七一公克）、ＨＹＵＮ
    ＤＡＩ牌行動電話一支（序號0000000000000
    00號）、門號為0000000000、0000000
    000號行動電話ＳＩＭ卡各一張扣案為憑。本案事證已臻
    明確，被告犯行洵堪認定。
二、查海洛因及甲基安非他命係毒品危害防制條例第二條第二項
    第一款、第二款所列之第一、二級毒品，核被告乙○○分別
    販賣海洛因及甲基安非他命予他人，所為係犯毒品危害防制
    條例第四條第一項之販賣第一級毒品既遂罪，及同條例第四
    條第二項之販賣第二級毒品既遂罪。又被告基於販賣之目的
    而持有第一、二級毒品海洛因及甲基安非他命之行為，各為
    販賣之高度行為所吸收，均不另論罪。而被告與上開不詳姓
    名年籍成年男子，就附表編號一至四所示各次犯罪之實行，
    有犯意聯絡及行為分擔，均為共同正犯。至於被告所犯如附
    表編號一至四之各次販賣第一、二級毒品罪，犯意各別，行
    為互殊，應予分論併罰。查被告前因違反毒品危害防制條例
    案件，經臺灣桃園地方法院以八十九年度壢簡字第四０號判
    決判處有期徒刑四月，如易科罰金以銀元三百元折算一日確
    定；又因偽造文書案件，經臺灣桃園地方法院以八十九年度
    易字第二一六五號判決判處有期徒刑八月確定；再因偽造文
    書案件，經臺灣桃園地方法院以九十年度易字第一九五三號
    判決判處有期徒刑五月，如易科罰金以銀元三百元折算一日
    確定；上開各罪嗣經法院裁定應執行有期徒刑一年四月確定
    。被告又因施用第一、二級毒品案件，經臺灣桃園地方法院
    以八十九年度訴字第一七三六號判決分別判處有期徒刑八月
    及五月，應執行有期徒刑十月確定。前揭所處有期徒刑一年
    四月及十月之刑期接續執行，於九十二年一月三十日假釋出
    監，至九十二年五月五日假釋期滿未經撤銷，以已執行完畢
    論，有臺灣高等法院被告前案紀錄表及刑案資料查註紀錄表
    在卷可按。其受有期徒刑之執行完畢，五年內故意再犯本件
    法定本刑有期徒刑以上之罪，均為累犯，除販賣第一級毒品
    罪之法定刑為死刑、無期徒刑部分，及販賣第二級毒品罪之
    法定刑為無期徒刑部分，依法均不得加重外，餘則皆依法加
    重其刑。又被告雖一再供稱係向綽號「阿順」或「順哥」之
    男子調取毒品，然該名男子迄今仍身分不明，亦未因販賣第
    一、二級毒品犯行遭警破獲或受刑事追訴、處罰，被告自無
    適用毒品危害防制條例第十七條減刑規定之可言，附此敘明
    。另被告僅有先後二次販賣第一級毒品海洛因之行為，且依
    本院前揭認定之犯罪事實，其犯罪所得合計僅有一萬元，如
    科予被告販賣第一級毒品罪之法定最低度刑即無期徒刑，將
    使被告人身自由遭受永久之剝奪，對其個人權益影響至鉅，
    與其所犯情節相互權衡之下，恐有刑罰過苛之虞，而非全無
    可值同情憫恕之處，本院審酌上情，就被告所犯如附表編號
    一至二之販賣第一級毒品罪部分，均認應適用刑法第五十九
    條酌減其刑，並先加後減之。爰審酌被告無視於我國政府禁
    絕毒害之堅定立場，僅圖一己私人經濟利益，任將海洛因及
    甲基安非他命賣予他人，致使買受之吸毒者更加產生依賴性
    及成癮性，戕害國民健康與社會治安程度至鉅；再參以被告
    犯罪動機、目的、手段、被告於警詢及偵查中曾一度坦承部
    分犯行、於本院審理時卻矢口否認全部犯行之態度、智識程
    度等一切情狀，分別量處如主文所示之刑，並定其應執行之
    刑，以示懲儆。
三、沒收部分：
（一）扣案之第二級毒品甲基安非他命二包（不及於外包裝，驗
      餘淨重各為零點零六五公克、零點一六七一公克），為毒
      品危害防制條例第二條第二項第二款所列之第二級毒品，
      雖非扣存於本案，然既為被告於附表編號四所示時、地販
      賣予甲○○之毒品，即與被告之該次犯罪具有直接之關聯
      性，應依同條例第十八條第一項前段之規定，沒收銷燬之
      。
（二）又扣案之ＨＹＵＮＤＡＩ牌行動電話一支（序號0000
      00000000000號），係搭配門號為00000
      00000、0000000000號行動電話ＳＩＭ卡
      使用（該支行動電話可同時放入二張ＳＩＭ卡），並作為
      被告聯絡交易販賣毒品事宜所使用之工具，此經被告於警
      詢時供承至明，又被告於九十六年八月十一日偵訊時復坦
      承該物為其所有，自應依毒品危害防制條例第十九條第一
      項之規定，諭知沒收。再依毒品危害防制條例第十九條第
      一項規定內容以觀，必須無法沒收之財物始有追徵其價額
      ，或以其財產抵償之問題。如該等財物已經扣案，僅於主
      文宣告沒收即為已足，自無再諭知追徵價額或以財產抵償
      之必要（最高法院九十五年度台上字第五一０六號刑事判
      決參照）。上開行動電話既已扣案，應無不能沒收之問題
      ，本院自毋庸併予諭知追徵價額或以財產抵償之旨。
（三）至於被告於附表編號一至四所示之販賣毒品所得共一萬三
      千元部分，則屬被告與該不詳姓名年籍成年男子因涉犯販
      賣第一、二級毒品罪所得之財物，且為渠等二人所有，應
      依毒品危害防制條例第十九條第一項之規定，宣告沒收，
      如全部或一部不能沒收時，則以其財產抵償之。又犯毒品
      危害防制條例第四條之罪者，其犯罪所得之財物應予沒收
      ，如全部或一部不能沒收時，追徵其價額或以其財產抵償
      之，該條例第十九條第一項規定甚明。由此項規定觀之，
      必限於所得者為金錢以外之其他財物而無法沒收時，始應
      追徵其價額。如所得財物為金錢而無法沒收時，則應以其
      財產抵償之，不發生追徵價額之問題（最高法院九十三年
      度台上字第四五八四號刑事判決參照）。是以本院所宣告
      沒收者，既為被告與該不詳姓名年籍成年男子因販賣第一
      、二級毒品所得之金錢，即無就此部分諭知追徵價額之餘
      地。再者，沒收含有保安處分之性質，在剝奪犯罪者因犯
      罪而取得之財產上利益，以遏止犯罪，與罰金屬刑罰之性
      質有別。毒品危害防制條例第十九條第一項係刑法第三十
      八條第一項第二款、第三款沒收之特別規定。於共同正犯
      ，因其犯罪所得係合併計算，且於全部或一部不能沒收時
      以其財產抵償之，為避免執行時發生重複沒收、抵償之情
      形，故各共同正犯之間係採連帶沒收主義，於裁判時僅諭
      知連帶沒收，不得就全體共同正犯之總所得，對各該共同
      正犯分別重複諭知沒收（最高法院九十五年度台上字第三
      八八三、六四八二號刑事判決參照）。則附表編號一至四
      所示之販毒所得，既為被告與上開男子共同犯罪所得財物
      ，自應合併計算，為避免執行時發生重複沒收、抵償之情
      形，爰將連帶沒收之旨一併記明，以求明確，附此敘明。
四、不予沒收部分：
（一）按毒品危害防制條例第十九條第一項規定，犯販賣毒品罪
      者，其供犯罪所用或因犯罪所得之財物，均沒收之。但此
      並無「不問屬於犯人與否沒收之」之特別規定，自應仍有
      刑法第三十八條第一項第三款、第三項前段之適用，即以
      屬於犯人所有者為限，始得沒收之（最高法院九十四年度
      台上字第四二六五號刑事判決參照）。扣案之上開甲基安
      非他命外包裝部分，既係用於包裹毒品，防其裸露、潮濕
      ，便於攜帶販賣，亦係供販賣毒品所用之物，本應依毒品
      危害防制條例第十九條第一項之規定宣告沒收（最高法院
      九十二年度台上字第一二八八號、八十九年度台上字第一
      七八號刑事判決同此意旨）。惟該二包甲基安非他命既經
      被告出售予甲○○而移轉所有權，其外包裝部分已非被告
      所有，自不得再依上開規定逕予宣告沒收。又門號000
      0000000、0000000000號行動電話ＳＩ
      Ｍ卡各一張，依被告於警詢時所述，分別為李雅芳之夫及
      溫陳金交予被告使用，惟無證據證明被告業已取得上開Ｓ
      ＩＭ卡之所有權，雖被告自承係以上開行動電話門號聯繫
      販賣第一、二級毒品海洛因及甲基安非他命事宜，本院仍
      無從逕依上開規定諭知沒收。
（二）其餘扣案之藥鏟吸管一支、夾鍊袋一只，應屬被告個人施
      用毒品時所使用之工具；而行動電話費用收據一張、門號
      為0000000000號行動電話ＳＩＭ卡一張、門號
      不詳之臺灣大哥大ＳＩＭ卡一張、大同牌行動電話一支（
      序號為000000000000000號）、摩托羅拉
      牌行動電話一支（序號為00000000000000
      0號）、手機盒一個等物，則無從證明與被告前揭販賣海
      洛因及甲基安非他命犯行有何具體關聯，亦均不予宣告沒
      收。
據上論斷，應依刑事訴訟法第二百九十九條第一項前段，毒品危
害防制條例第四條第一項、第二項、第十八條第一項前段、第十
九條第一項，刑法第十一條、第二十八條、第四十七條第一項、
第五十九條、第五十一條第五款，判決如主文。
本案經檢察官顏淑惠到庭執行職務。
中    華    民    國    97    年    1     月    7     日
                  刑事第七庭    審判長法  官  陳如玲
                                      法  官  張清洲
                  。                  法  官  高文崇
以上證本證明與原本無異
如不服本判決，應於收受送達後10日內向本院提出上訴書狀（應
敘述具體理由並附繕本）。
上訴書如未敘述理由，應於上訴期間屆滿後20日內補提理由書於
本院。
                                      書記官  林淑慧
中    華    民    國    97    年    1     月    7     日
附錄論罪科刑法條
毒品危害防制條例第四條第一項、第二項：
製造、運輸、販賣第一級毒品者，處死刑或無期徒刑；處無期徒
刑者，得併科新臺幣一千萬元以下罰金。
製造、運輸、販賣第二級毒品者，處無期徒刑或七年以上有期徒
刑，得併科新臺幣七百萬元以下罰金。
附表：
┌──┬─────┬────┬──────┬────┬─────────┐
│編號│時    間  │對  象  │地    點    │販賣客體│所犯罪名及處刑    │
│    │          │        │            │        │                  │
├──┼─────┼────┼──────┼────┼─────────┤
│ １ │九十六年七│丙○○  │臺中市○○路│價值新臺│共同販賣第一級毒品│
│    │月十五日晚│        │二十二號葉寶│幣五千元│，累犯，處有期徒刑│
│    │間十一時五│        │堂住處附近之│之海洛因│拾伍年肆月。扣案之│
│    │分許      │        │「大大大雞排│        │HYUNDAI牌行動電話 │
│    │          │        │店」前      │        │壹支（序號為356417│
│    │          │        │            │        │000000000號）沒收 │
│    │          │        │            │        │；與不詳姓名年籍成│
│    │          │        │            │        │年男子販賣毒品所得│
│    │          │        │            │        │新臺幣伍仟元連帶沒│
│    │          │        │            │        │收，如全部或一部不│
│    │          │        │            │        │能沒收時，以其財產│
│    │          │        │            │        │抵償之。          │
├──┼─────┼────┼──────┼────┼─────────┤
│ ２ │九十六年八│丙○○  │臺中市○○路│價值新臺│共同販賣第一級毒品│
│    │月初某日  │        │二十二號葉寶│幣五千元│，累犯，處有期徒刑│
│    │          │        │堂住處附近之│之海洛因│拾伍年肆月。扣案之│
│    │          │        │「大大大雞排│        │HYUNDAI牌行動電話 │
│    │          │        │店」前      │        │壹支（序號為356417│
│    │          │        │            │        │000000000號）沒收 │
│    │          │        │            │        │；與不詳姓名年籍成│
│    │          │        │            │        │年男子販賣毒品所得│
│    │          │        │            │        │新臺幣伍仟元連帶沒│
│    │          │        │            │        │收，如全部或一部不│
│    │          │        │            │        │能沒收時，以其財產│
│    │          │        │            │        │抵償之。          │
├──┼─────┼────┼──────┼────┼─────────┤
│ ３ │九十六年七│甲○○  │臺中縣霧峰鄉│價值新臺│共同販賣第二級毒品│
│    │月十一日下│        │中正路「雅虎│幣二千元│，累犯，處有期徒刑│
│    │午三時四十│        │遊藝場」    │之甲基安│柒年陸月。扣案之  │
│    │二分許    │        │            │非他命  │HYUNDAI牌行動電話 │
│    │          │        │            │        │壹支（序號為356417│
│    │          │        │            │        │000000000號）沒收 │
│    │          │        │            │        │；與不詳姓名年籍成│
│    │          │        │            │        │年男子販賣毒品所得│
│    │          │        │            │        │新臺幣貳仟元連帶沒│
│    │          │        │            │        │收，如全部或一部不│
│    │          │        │            │        │能沒收時，以其財產│
│    │          │        │            │        │抵償之。          │
├──┼─────┼────┼──────┼────┼─────────┤
│ ４ │九十六年八│甲○○  │南投縣草屯鎮│價值新臺│共同販賣第二級毒品│
│    │月二日晚間│        │某處        │幣一千元│，累犯，處有期徒刑│
│    │某時      │        │            │之甲基安│柒年陸月。扣案之甲│
│    │          │        │            │非他命  │基安非他命貳包（驗│
│    │          │        │            │        │餘淨重分別為0.065 │
│    │          │        │            │        │公克、0.1671公克）│
│    │          │        │            │        │，沒收銷燬之；    │
│    │          │        │            │        │HYUNDAI牌行動電話 │
│    │          │        │            │        │壹支（序號為3564  │
│    │          │        │            │        │00000000000號）沒 │
│    │          │        │            │        │收；與不詳姓名年籍│
│    │          │        │            │        │成年男子販賣毒品所│
│    │          │        │            │        │得新臺幣壹仟元連帶│
│    │          │        │            │        │沒收，如全部或一部│
│    │          │        │            │        │不能沒收時，以其財│
│    │          │        │            │        │產抵償之。        │
│    │          │        │            │        │                  │
└──┴─────┴────┴──────┴────┴─────────┘


司法院資訊處製作；財團法人民間司法改革基金會備份。
